臺灣高等法院高雄分院刑事判決　　　96年度上更(一)字第16號
上　訴　人
即　被　告　乙○○
上　訴　人
即　被　告　李美麗
前列二人共同
選任辯護人　　江雍正律師
　　　　　　　許乃丹律師
　　　　　　　黃慧婷律師
上列上訴人因妨害公務等案件，不服臺灣高雄地方法院90年度訴
字第3014號中華民國92年7 月11日第一審判決（起訴案號：臺灣
高雄地方法院檢察署89年度偵字第11357 號），提起上訴，本院
判決後，經最高法院發回，本院判決如下：
    主  文
原判決關於乙○○、李美麗妨害公務部分撤銷。
乙○○、李美麗共同連續犯隱匿公務員職務上委託掌管之物品罪
，乙○○處有期徒刑拾月；李美麗處有期徒刑陸月，如易科罰金
，以銀元佰元即新台幣玖佰元折算壹日。
    事  實
一、乙○○與其同居人李美麗自民國88年間某日起，在台糖公司
    所有坐落高雄市○○路與明正東巷口處之空地上，共同設置
    地下加油站之營業處所，對外以「億泰油行」之名義，從事
    非法銷售柴油之業務（二人未經許可經營油品銷售業務部分
    業經判決免訴確定）。嗣於87年7 月19日晚上7 時30分許，
    由受雇之加油工戊○○，在上開油行銷售柴油予車牌號碼Ｊ
    Ｏ─826 號大貨車駕駛林明中時，為警當場查獲，並扣得乙○○、李美麗所有之柴油7400公升及加油機、槍各1 組，警
    員遂於同日將前揭扣得之柴油交與戊○○立據保管，詎乙○○、李美麗竟共同基於隱匿公務員職務上委託掌管物品之概
    括犯意聯絡，指示亦有犯意聯絡之戊○○將警員委託其保管
    之柴油，使用上開受託保管之販油機具，並對外銷售柴油與
    不特定司機，總共銷售柴油4520公升，而隱匿公務員職務上
    委託其保管之物品，嗣於87年8 月31日晚上9 時30分許，戊○○正繼續使用上開受託保管之販油機具銷售上開保管中之
    柴油予車牌號碼ＸＦ─603 號大貨車駕駛黃柄楠時，為警當
    場查獲，並扣得乙○○、李美麗所有之柴油2880公升、長方
    型儲油槽一個、及上開為警扣押交由戊○○保管之加油機、
    槍一組，仍由警方交付戊○○立據保管此次扣押之物，詎乙○○、李美麗又承前之概括犯意，再次指示戊○○繼續以上
    開方式將上開扣押之柴油再加入新販入之柴油於同一油槽，
    販賣由承辦警員委託掌管之柴油予前來加油之貨車司機，共
    2880公升。再於87年9 月30日晚上8 時許，由戊○○正銷售
    柴油予司機方俊男之際，又為警當場查獲，扣得陳、李二人
    所有之柴油1 萬7 千6 百50公升、電子計算機1 台及上開為
    警扣押委交戊○○保管之加油機、槍一組，仍由警方將此次
    扣押之物，委交戊○○立據保管。再於88年6 月29日下午7
    時15分許，李美麗所雇用之加油工丁○○，正在上址銷售柴
    油與車牌號碼ＫＸ─527 號曳引車司機曾琦茂時，為警查獲
    ，並扣得乙○○、李美麗所有之柴油2254公升及加油機具一
    組、加油槍一把，因該等扣押之物品不便搬運或保管，警員
    遂於同日將上開扣押物品委託謊稱為負責人之丁○○立據保
    管，詎乙○○、李美麗竟不甘受損而意圖繼續使用上開扣押
    物品販售柴油得利，復共同承上之概括犯意，仍指示丁○○
    ，而與之共同基於妨害公務之犯意聯絡，由丁○○繼續在上
    址使用上開受託保管之加油機具一組、加油槍一把，對外銷
    售扣押保管之柴油與不特定司機，而隱匿公務員職務上委託
    其保管之物品。嗣經臺灣高雄地方法院以88年度鳳簡字第52
    4 號判決，認定丁○○違反能源管理法之非法售油罪，而判
    處有期徒刑4 月，及諭知將前揭扣押物品沒收確定在案，再
    經臺灣高雄地方法院檢察署執行處檢察官於89年2 月14日，
    以雄檢銅峽89執532 字第09669 號函通知丁○○繳納前揭扣
    押物。李美麗、丁○○乃明知前揭扣押之柴油已銷售、加油
    機具及加油槍仍置放在憶泰油行內使用，即繼續隱匿該等扣
    押物，而由李美麗另於89年3 月2 日通知亦基於共同隱匿公
    務員職務上委託其保管物品之犯意之廠商丙○○（未據起訴
    ），載運非經公務員（警方）扣押而委託丁○○保管之替代
    柴油、加油機具及加油槍物品，以冒充為係前經警扣押交保
    管之物品而持至臺灣高雄地方法院檢察署繳納。嗣經臺灣高
    雄地方法院檢察署承辦贓證物人員發覺丁○○繳交至贓物庫
    之物品均不堪使用，始循線查悉上情。
二、案經內政部警政署保安警察第二總隊第五大隊第一中隊及高
    雄縣警察局刑警隊移送臺灣高雄地方法院檢察署檢察官偵查
    起訴。
      理  由
一、按新修正刑事訴訟法係於92年2 月6 日經總統公布施行，而
    同日公布施行之新修正刑事訴訟法施行法增訂第7 條之3 復
    規定：中華民國92年1 月14日修正通過之刑事訴訟法施行前
    ，已繫屬於各級法院之案件，其以後之訴訟程序，應依修正
    刑事訴訟法終結之。但修正刑事訴訟法施行前已依法定程序
    進行之訴訟程序，其效力不受影響。本件係於90年12月12
    日繫屬於原審法院，則證人戊○○、證人即同案被告丁○○
    於警詢或偵查中之證述或供述，均在新修正刑事訴訟法施行
    前依舊訴訟法法定程序踐行之訴訟程序，依上開規定，其效
    力不受新修正刑事訴訟法之影響。是以，證人戊○○、同案
    被告丁○○於警詢或偵查中之證述或供述，乃有證據能力，
    合先敘明。
二、訊據上訴人即被告乙○○、李美麗均矢口否認有前揭隱匿公
    務員職務上委託其保管物品之犯行，被告乙○○辯稱：伊並
    未參與經營油行的業務，都是李美麗在負責，本件案情伊均
    不知情云云，被告李美麗辯稱：被警察扣押的柴油及加油機
    具，伊都沒有再使用，繳交給地檢署之物品就是當時遭查扣
    之物品云云。
三、經查：
(一)上揭被告乙○○、李美麗所僱用之戊○○於87年7 月19日在上
址非法銷售柴油時為警方查獲，經警方將查扣之柴油7400公升、
加油機一台及加油槍一支委託賴某保管。詎戊○○仍繼續將警方
委託其保管之柴油販售予不特定司機，嗣於同年8 月31日晚上又
被警方查獲，警方復將查扣之柴油2880公升、長方型油槽一個、
加油機一台及加油槍一支交由賴某保管。惟賴某又繼續將扣押之
柴油銷售予不特定司機，其後又於87年9 月30日再度為警方查獲
，並扣得柴油1 萬7 千6 百公升及電子計算機、加油機各一台等
情，業經戊○○涉犯之妨害公務案，本院以87年度上易字第2919
號確定判決（戊○○不服該判決提起第三審上訴，經最高法院駁
回上訴而確定）認定明確，有該判決書附卷可稽（本院上訴卷第
44頁）。並經證人戊○○在本院審理中結證屬實（本院卷第134
至140 頁），復有警製保管切結書1 份附卷可稽。
(二)證人戊○○於原審證稱：乙○○係「億泰油行」之老闆，伊係
受僱於乙○○，乙○○當時曾告訴伊謂如果有罰單，他會負責繳
納等語。而甲○○（即李美麗）係「億泰油行」之老闆娘，有時
會到加油現場查看。伊於87年7 月19日被警方查獲時，乙○○與
甲○○均有至現場，並告知伊謂罰金部分他們會負責處理等語。
伊被警方查獲時，遭扣押之物品係由老闆乙○○他們處理，柴油
亦由老闆乙○○處理，當時柴油繼續在現場賣，是老闆乙○○決
定繼續賣，伊只是受僱之人等語（見原審卷第138 頁、第213 頁
至第214 頁）。其在本院審理中亦證稱：伊自87年5 月初起，至
87年9 月30日止任職於「億泰油行」，當時老闆是乙○○，李美
麗也是老闆，她負責會計帳目。本件每次被查扣之柴油均是乙○○主導處理，乙○○指示將被警扣押的柴油混加入新進之柴油，
都是混加在同一油槽裡繼續販賣給前來加油之貨車司機，有時候
李美麗會來加油站告訴伊說沒關係，繼續賣給來加油的司機，伊
僅係領薪水受僱，只能聽他們指示做事等語（本院卷第138 至14
0 頁）。另參以依警員於89年5 月17日，至乙○○之里長辦公室
所扣得陳美麗製作之現金簿、帳冊觀之，億泰油行之出入帳目，
並非單獨登簿，而係與乙○○個人私帳或開銷、其家庭或家人支
出帳目，及乙○○另經營之停車場、小吃部之收支帳目，以及互
助會款之支出等夾雜連續載入，有前揭現金簿、帳冊等文件扣案
可稽，再佐以被告李美麗為乙○○之同居人，此據被告2 人相互
供明在卷，又李美麗處理油行出入帳務之辦公桌，亦設置在乙○○之里長辦公室內，並與室內中央之乙○○辦公桌相連等情，有
乙○○之里長辦公室現場圖一紙在卷可佐（見第11357 號偵查卷
第4 頁），足認被告乙○○、李美麗均實際負責處理億泰油行之
營業及業務之負責人，則前揭被告乙○○、李美麗僱用之加油工
戊○○、丁○○，若非承其等之意，奉其等之指示，豈可能違法
擅行將執行公權力之警察所查扣交付保管之物品予隱匿，堪認被
告乙○○所辯伊並未參與加油行經營，對本件妨害公務犯罪事實
均不知情云云，及被告李美麗所辯並未將查扣之物品繼續使用販
賣而予隱匿云云均係卸責之詞，不足採信。
(三)受僱於被告乙○○、李美麗之丁○○於88年6 月29日，在前揭
地下加油站非法販售柴油為警查獲時，當場扣得柴油2 千2 百54
公升、加油機具一組及加油槍一把後，由警方委託丁○○立據而
保管該等扣押物品一節，業據證人即現場查獲警員蘇瑞謁證述明
確（見本院上訴卷第175 頁至第176 頁），復有臺灣省高雄港務
警察所機動派出所嫌疑貨品扣押單、同案被告丁○○簽署之保管
切結書、現場查獲物品登記等各1 紙，及現場照片12幀附於臺灣
省高雄港務警察所卷可據（見該卷第5 頁至第7頁、第14頁至第
16頁），乃上開柴油2254公升、加油機具1 組及加油槍1 把確為
公務員職務上委託第三人丁○○掌管之物品無疑。詎丁○○竟於
現場繼續使用前揭加油機具、加油槍營業，並將前揭扣押之柴油
繼續販售與不特定人。嗣因原審法院以88年度鳳簡字第524 號能
源管理法案件判處同案被告丁○○有期徒刑4 月，並諭知沒收前
揭扣押物品後，經臺灣高雄地方法院檢察署執行處檢察官於89年
2 月14日發函通知丁○○繳納前揭扣押物，被告李美麗卻指示丁○○與丙○○於89年3 月2 日，載運非原扣押之物品到該署繳納
等情，業據被告丁○○於警詢中供承：於88年6 月29日經警扣押
委託伊保管之柴油已經被伊賣掉，至於88年6 月29日所查扣之加
油機具及加油槍均仍在地下油行，（見警法字第60號警卷第3 頁
反面）右揭時間（第一次）查扣之柴油及加油機具等物仍放在查
獲之地下油行使用，是被告李美麗委託丙○○和伊一同去繳交扣
押物，該繳交物與原扣押物不同等語（見第11357 號偵查卷第8
頁反面至第9頁）；於偵查中供述：繳交至高雄地方法院檢察署
贓物庫之物品，與88年6 月29日遭扣押委託伊保管之加油機具、
加油槍不一樣等語（見第25849 號偵查卷第29頁反面）；於原審
時供稱：繳交至高雄地方法院檢察署贓物庫之物品，與88年6 月
29日遭扣押委託伊保管之加油機具、加油槍不同，‧當時係被告
李美麗應徵伊進去工作的，薪水也是李美麗給付的等語（見原審
卷第165 頁），‧扣押物品都是由老闆李美麗處理的等語（見原
審卷第254 頁、第320 頁），核與執行檢察官於89年5 月18日，
前往接受繳交扣押物之興亞鋼鐵廠勘驗結果：被告丁○○前揭繳
交之加油機具及加油槍，加油機外表褪色、生鏽，其上之玻璃已
破裂，加油槍內並無殘留油漬之痕跡等情相符，亦有勘驗筆錄1
份、照片9 幀在卷可稽（見第25849 號偵查卷第28 頁 、第31頁
至第33頁）；此外，復有臺灣高雄地方法院檢察署雄檢銅峽89執
532 字第09669 號函、89年執峽字第532 號扣押物品（沒收）物
品處分命令（見89年度執字第532 號執行卷第9 頁至第10頁）、
臺灣高雄地方法院檢察署執行能源法紀錄表（見第25849 號偵查
卷第26頁）各一紙附卷可稽，足認丁○○雖受公務員職務上委託
切結保管扣押之柴油及加油機具組、加油槍等物，惟竟共同基於
隱匿該等物品之犯意，承其僱用人即被告乙○○、李美麗之意，
依其等之指示繼續留置在「億泰油行」使用販售，迄執行檢察官
通知繳交時，才由被告2 人指示丁○○與丙○○另行購買柴油及
加油機具組、加油槍繳交。
(四)又於89年5 月17日警員持檢察官核發之搜索票前往被告李美麗
之同居人，即被告乙○○之前鎮區明正里里長辦公室服務處搜索
時，乃查扣被告李美麗所製作之現金簿5 本、進貨簿1 本、銷貨
簿1 本、銷售明細表1 本、億泰油行加油紀錄1 本、售油估價單
80張、購油客戶資料1 本等文件，為被告李美麗所自承（見本院
上訴卷第98頁），復有臺灣高雄地方法院檢察署編號00000000號
搜索票暨執行搜索報告1 紙（見第11357 號偵查卷第3 頁）及上
開證物在卷可稽，益足佐證被告李美麗確係在「億泰油行」負責
現場管理及帳務處理等業務無誤。而上開進貨簿所載億泰油行平
日（即88年6 月29日查獲前後），進貨多為164 立柴油，次日（
即同年月30日）竟僅進貨69立，係同年7 月1 日始恢復進貨164
立一節，亦有該進貨簿可憑（見本院上訴卷第276 頁至第277 頁
 ） ，如查獲當日扣押之2254公升柴油確已裝桶載由丙○○保管
，則以同案被告丁○○所述每日營業額高達萬6 千元左右（以每
公升賣9 元計算，約須1 千7 百78公升），次日進貨量應非僅69
立，而應高於通常之進貨量始為合理。據此，被告乙○○及李美
麗所經營之油行營運既未立即進貨補足，而係進少量之油品，應
係共同指示其等僱用之丁○○繼續販售受託保管之柴油，是以丁○○前開將保管之柴油留在現場繼續販賣等證述內容，乃與事實
相符，自堪採為認定被告乙○○、李美麗本件犯罪事實之證據。
另證人丙○○於原審時證述：因為伊那邊有其他人委託伊保管之
扣押物，所以如果法院要伊繳交哪些物品，伊就以類似之東西繳
交，不一定是原先扣押之物品，因為伊沒有照片可以比對（見原
審卷第78頁），‧‧‧因為伊那邊寄放保管之物品很多，伊沒有
清單及照片可以比對，所以都是以相同形式之東西繳交國庫（見
原審卷第166 頁），‧‧是被告李美麗叫伊去繳交的等語（見本
院上訴卷第178 頁）；而參酌丁○○於89年5 月17日因警執行搜
索被告李美麗與乙○○之辦公處所後，即明確地自白：於同年10
月19日（及6 月29日）為警查獲之2254公升柴油及加油機具一組
、加油槍與繳交國庫之扣押物不同，該等物品至今仍在原查獲之
地下油行處所不變，伊不清楚為何丙○○繳交與原扣押證物不同
之物品等語（見第11357 號偵查卷第8 頁反面至第9 頁），業如
前述，再參酌如前論述之被告乙○○、李美麗均為上開憶泰油行
之經營業務實際負責人，足見被告乙○○、李美麗共同經營上開
油行因不甘遭查扣損失，竟指示受僱之丁○○及丙○○，自丙○○之工廠內載運替代物品前往臺灣高雄地方法院檢察署冒充矇混
為經扣押交保管之物品繳交，故而被告乙○○、李美麗與丁○○
、丙○○有共同隱匿丁○○受公務員委託保管之本件扣押物品之
犯意聯絡，及行為分擔無疑。
(五)綜上所述，本件事證已臻明確，被告乙○○、李美麗與戊○○
、丁○○、丙○○共同隱匿公務員職務上委託第三人掌管物品之
犯行，堪以認定。
四、按刑法第138 條所謂公務員委託第三人掌管之物品，係指該
    物品由公務員基於職務上之關係委託第三人代為掌管者而言
    。此所謂第三人並不排除受扣押之本人。故經扣押之物品，
    縱經交由受扣押之本人保管，仍不失為公務員委託第三人保
    管之物品，該受扣押之本人如有毀棄、損壞或隱匿情事，仍
    應成立刑法第138 條之罪（最高法院87年台上字第1649號判
    決參照）。核被告乙○○、李美麗所為，係犯刑法第138 條
    之隱匿公務員職務上委託第三人掌管物品罪。被告乙○○、
    李美麗雖非受公務員委託而保管本件扣押物品，惟與本件保
    管受託人戊○○、丁○○間，有犯意聯絡、行為分擔，依刑
    法第31條第1 項之規定，應均為共同正犯（修正前刑法第31
    條第1 項規定：因身分或其他特定關係成立之罪，其共同實
    施或教唆幫助者，雖無特定關係，仍以共犯論。修正後刑法
    第31條第1 項規定，..... 。但得減輕其刑，故修正後刑法
    第31條第1 項增列「得減輕其刑」，較修正前規定有利於被
    告。惟與後之連續犯刪除之新舊法比較，綜合論罪科刑結
    果比較，應以舊法之規定較有利被告，故參照最高法院95年
    第8 次刑庭會議決議，本件有關連續犯，刑法第31條第1 項
    規定均應一體適舊法規定較有利於被告) 。被告2 人先後多
    次犯行，時間密接，所犯構成要件相同之罪，顯係基於概括
    犯意為之，為連續犯，應依修正前刑法第56條規定論以一罪
    （被告行為後，刑法第56條連續犯之規定，業於94年1 月7
    日修正公布刪除，並於95年7 月1 日施行，則被告之犯行，
    因行為後新法業已刪除連續犯之規定，此刪除雖非犯罪構成
    要件之變更，但顯已影響行為人刑罰之法律效果，自屬法律
    有變更，依新法第2 條第1 項規定，比較新、舊法結果，仍
    應適用較有利於被告之行為時法律即舊法論以連續犯（最高
    法院95年第8 次刑事庭會議決議參照））。
五、被告乙○○、李美麗犯罪既明，原判決予以論罪科刑固非無
    見，惟查：(一)原判決疏未認定被告乙○○、李美麗與戊○○
    間係共同正犯關係，尚有未洽，(二)戊○○部分先後銷售而隱
    匿之柴油共計7400公克，原判決認定僅4520公克，亦有未合
    ，(三)被告乙○○、李美麗與丁○○於第一次查獲後即已起意
    隱匿全部扣押物，而置於原處所使用販油，其後未繳交該等
    扣押物品，應係同一隱匿犯罪行為之繼續，原判決認渠等係
    於接獲繳交扣押物通知時，又基於連續妨害公務之犯意，再
    次隱匿扣押物，自有未洽；(四)被告乙○○、李美麗非受公務
    員委託而保管本件扣押物品，應依刑法第31條第1 項之規定
    論以共犯，原判決漏未引述，亦屬未合。被告乙○○、李美
    麗上訴意旨猶執前詞，矢口否認犯行，指摘原判決不當，雖
    無理由，惟原判決既有上開可議之處，自應由本院予以撤銷
    改判。爰審酌被告乙○○曾於92年間因竊佔罪經法院判處有
    期徒刑5 月確定之犯罪前科紀錄，有台灣高等法院被告前案
    紀錄表可稽，被告乙○○、李美麗多次以繼續銷售營業及以
    替代品冒充矇混之方式隱匿公務員職務上委託第三人掌管之
    柴油、加油設備，藐視公務員執法之權威及尊嚴，惡性非輕
    ，且犯後均未坦承犯行，未見表示悔悟之心等一切情狀，分
    別量處如主文第2 項所示之刑，並就被告李美麗部分依修前
    刑法第41條第1 項前段規定諭知易科罰金之折算標準（被告
    於犯罪時之刑法第41條　第1 項前段規定：「犯最重本刑為
    5 年以下有期徒刑以下之刑之罪，而受6 個月以下有期徒刑
    或拘役之宣告，因身體、教育、職業、家庭之關係或其他正
    當事由，執行顯有困難者，得以1 元以上3 元以下折算一日
    ，易科罰金。」又被告行為時之易科罰金折算標準，修正前
    罰金罰鍰提高標準條例第2 條前段（現已刪除）規定，就其
    原定數額提高為100 倍折算1 日，則本件被告行為時之易科
    罰金折算標準，應以銀元30 0元折算1 日，經折算為新臺幣
    後，應以新臺幣900 元折算為1 日。惟95年7 月1 日修正公
    布施行之刑法第41條第1 項前段則規定：「犯最重本刑為五
    年以下有期徒刑以下之刑之罪，而受六個月以下有期徒刑或
    拘役之宣告者，得以新臺幣一千元、二千元或三千元折算一
    日，易科罰金。」比較修正前後之易科罰金折算標準，以95
    年7 月1 日修正公布施行前之規定，較有利於被告，則應依
    刑法第2 條第1 項前段，適用修正前刑法第41條第1 項前段
    規定，定其折算標準。）。另查扣之現金簿5 本、進貨簿1
    本、銷貨簿1 本、銷售明細表1 本、億泰油行加油紀錄1本
    、售油估價單80張、購油客戶資料本等文件，雖係被告乙○○、李美麗所有，然均與
  本件論罪科刑之妨害公務部分犯行無涉，均不併予宣告沒收，
  附此敘明。
六、公訴意旨另略以：被告乙○○與被告李美麗為同居關係，為
    謀售油之暴利，二人竟共同自民國86年間某日起，在坐落高
    雄市○○路與中山路之台糖停車場內靠近中安路與明正東巷
    口，設貨櫃屋充當地下加油站之營業處所，對外以「億泰油
    行」之名義，從事非法銷售柴油之業務，而分別於以下時間
    僱用戊○○等人在現場為顧客加油時，為警查獲非法販售柴
    油，並於扣押販油工具及柴油交與在場之受僱人後，竟與該
    等受僱人共同基於妨害公務之概括犯意聯絡，繼續販賣扣押
    之柴油及啟用扣押之加油機具，而連續隱匿公務員即警察職
    務上委託第三人掌管之物品：
(一)於87年11月24日下午6 時許，由受雇之加油工梁忠誠銷售柴油
  與駕駛ＸＴ─070 號大貨車司機巴朝輝之際，為警當場查獲，
  扣得被告陳、李二人所有之柴油7200公升、及上開為警扣押而
  委交戊○○保管之儲油槽一個、加油機、槍一組，當場由警方
  委交梁忠誠立據保管此次扣押之物。嗣於87年11月26日下午2
  時40分許，梁忠誠正銷售柴油與駕駛ＸＩ─747 號大貨車司機
  陳吉鍾之際，二度為警查獲，當場扣得乙○○等人所有之柴油
  4600公升、售油估價單一本及上開交付戊○○或梁忠誠保管之
  加油機槍一組，仍由自稱負責人之梁忠誠立據保管此次扣押之
  物。再於88年4 月6 日上午10時20分許，梁忠誠又為駕駛ＫＸ
  ─641 號曳引車司機陳明生加油之際，復三度為警當場查獲，
  扣得乙○○、李美麗所有之柴油829 公升，及上開為警扣押交
  付梁忠誠或戊○○保管之加油槍、機一組、儲油槽二個，仍由
  梁忠誠受託立據保管此次扣押之物。
(二)於88年2 月12日下午10時許，由受雇之加油工郭連瑞銷售柴油
  予駕駛ＫＲ─912 號曳引車司機戴炳財之際，為警當場查獲，
  扣得乙○○、李美麗所有之柴油510 公升、帳單一張、加油馬
  達一組、加油表一組、及上開交付梁忠誠或戊○○保管之加油
  槍、機一組、儲油槽一個，亦由郭連瑞立據保管此次扣押之物
  。
(三)於88年5 月26日上午11時50分許，由受雇之加油工林寶發銷售
  柴油與駕駛ＸＬ─640 號曳引車之司機黃育聰之際，初次為警
  當場查獲，扣得陳、李二人所有之柴油2300公升、及上開為警
  扣押交付梁忠誠或郭連瑞保管之儲油槽二個、加油馬達二個、
  加油表一個、加油機、槍一組，仍由林寶發立據保管此次扣押
  物。嗣於88年6 月28日下午3 時50分許，林寶發正銷售柴油與
  駕駛ＫＹ─805 號貨車之巴朝輝之際，二度為警當場查獲，扣
  押陳、李二人所有之柴油1200百公升，及上開林寶發保管之扣
  押物，仍由警方委交林寶發立據保管此次扣押之物。再於88年
  8 月30日下午5 時10分許，林寶發又銷售柴油與駕駛２Ｋ─69
  8 號拖車之司機劉清源之際，三度為警當場查獲，扣得乙○○
  、李美麗二人所有之柴油3300公升，及林寶發所保管之上開警
  方扣押之儲油槽二個、加油馬達二個、加油表一個、加油機、
  槍一組，亦由林寶發立據保管。又於88年9 月22日下午6 時10
  分許，林寶發復銷售柴油予駕駛ＸＬ─765 號曳引車司機吳金
  川之際，四度遭警當場逮獲，扣得陳、李二人所有之柴油1600
  公升、售油款2385元、以及上開為警扣押交付林寶發等保管之
  儲油槽、加油機、槍，仍由林寶發立據保管此次扣押之物。
七、公訴意旨認被告乙○○、李美麗涉嫌前揭犯行，無非係以共
    犯梁忠誠、林寶發、郭連瑞之自白、被告李美麗保管之購油
    帳簿、迭次查獲時之保管條、驗認扣押之油品確係柴油之鑑
    定報告、查獲時現場照片，及檢察官之勘驗筆錄等為其論據
    。訊據被告乙○○、李美麗均堅否決認上開犯行。
八、經查：
(一)前揭公訴意旨(一)所示梁忠誠涉違反能源管理法部分，業經原審
  法院判決確定（88年度簡上字第34號），並諭知沒收遭警查扣
  之柴油1 萬2 千6 百29公升、油槽三個、加油機具三組（含加
  油機三臺、加油槍二支）、估價單一本，且上開部分亦經臺灣
  高雄地方法院檢察署檢察官核符後，以89年執崑字第286 號處
  分命令執行沒收完畢一節，亦有該署89年度執字第286 號執行
  卷可稽，核與證人梁忠誠於原審證述：先後3 次查扣之物品均
  交給被告李美麗處理，沒有拿出來使用，並已繳交執行完畢等
  語相符（見原審卷第77頁），則被告乙○○、李美麗顯未隱匿
  上開查扣之物品。此外，亦查無其他證據足證被告乙○○、李
  美麗係以相類之代替品矇混冒充為扣押物品繳交檢察官執行沒
  入。
(二)前揭公訴意旨(二)所示郭連瑞涉違反能源管理法部分，業經原審
  法院判決確定（88年度易字第2567號），並諭知沒收遭警查扣
  之金屬油槽、加油表、加油槍、抽油馬達各一組、帳單一張及
  柴油510 公升，且上開部分亦經臺灣高雄地方法院檢察署檢察
  官核符後，以88執字第3997號處分命令執行沒收完畢一節，有
  該署88年度執字第3997號執行卷可稽，核與證人郭連瑞於原審
  證述：查扣之儲油槽、加油表、油槍、柴油等物伊都拿去陳先
  生的工廠保管，沒有賣出或使用等語相符（見原審卷第188 頁
  ），則被告乙○○、李美麗顯未隱匿上開查扣之物品。此外，
  亦查無其他證據足證被告乙○○、李美麗此部分係以相類之代
  替品矇混冒充為扣押物品繳交檢察官執行沒入。
(三)前揭公訴意旨(三)所示林寶發涉違反能源管理法部分，業經原審
  法院判決確定（88年度易字第4803號），並諭知沒收遭警查扣
  之金屬油槽二只、加油槍一把、油表一具、馬達二具、柴油84
  00公升，及2385元，且上開部分亦經臺灣高雄地方法院檢察署
  檢察官核符後，以89年執字第300 號處分命令執行沒收完畢一
  節，有該署89年度執字第300 號執行卷可稽，則被告乙○○、
  李美麗顯未隱匿上開查扣之物品。此外，亦查無其他證據足證
  被告乙○○、李美麗此部分係以相類之代替品矇混冒充為扣押
  物品繳交檢察官執行沒入。
(四)此外，復查無其他確切證據證明被告乙○○、李美麗有上開公
  訴意旨(一)至(三)所示之妨害公務犯行，自屬不能證明被告乙○○
  、李美麗此部分犯罪。此部分本應為無罪之諭知，惟因公訴意
  旨認此部分與前開有罪部分係屬連續犯之裁判上一罪，爰不另
  為無罪之諭知，附此敘明。
據上論結，應依刑事訴訟法第369 條第1 項前段、第364 條、第
299 條第1 項前段，刑法第2 條第1 項前段、第28條、第138 條
、第31條第1 項、修正前刑法56條、第41條第1 項前段，修正前
罰金罰鍰提高標準條例第2 條，判決如主文。
本案經檢察官張其主到庭執行職務。
中　　華　　民　　國　　96　　年　　5 　　月　　24　　日
                  刑事第一庭    審判長法  官  郭雅美
                                      法  官  張意聰
                                      法  官  莊崑山
以上正本證明與原本無異。
如不服本判決應於收受本判決後10日內向本院提出上訴書狀，其
未敘述上訴理由者，並得於提起上訴後10日內向本院補提理由書
狀（均須按他造當事人之人數附繕本）「切勿逕送上級法院」。
中　　華　　民　　國　　96　　年　　5 　　月　　24　　日
　　　　　　　　　　　　　　　　　　　書記官  邱麗莉
附錄本件判決論罪科刑法條：
刑法第138條：
毀棄、損壞或隱匿公務員職務上掌管或委託第3 人掌管之文書、
圖畫、物品，或致令不堪用者，處5年以下有期徒刑。
